【裁判字號】    94,訴,1473
【裁判日期】    950809
【裁判案由】    妨害兵役
【裁判全文】
臺灣臺南地方法院刑事判決              94年度訴字第1473號
公  訴  人  臺灣臺南地方法院檢察署檢察官
被      告  甲○○
上列被告因妨害兵役案件，經檢察官提起公訴（94年度偵字第
12511號），本院判決如下：
    主  文
甲○○意圖避免臨時召集，而有應受召集，無故逾入營期限二日
之行為，處有期徒刑貳月，如易科罰金，以銀元參佰元即新臺幣
玖佰元折算壹日。
    事  實
一、甲○○係海軍回役臨時召集之應召員，應於民國（下同）九
    十四年八月二十二日，至高雄縣左營海軍基地（陸戰隊學校
    ）報到，接受臨時召集，而該召集符號回役臨召五八七號、
    召集令編號○○一號之臨時召集令，業由其外婆蘇春有於九
    十四年八月十一日十八時五分許，在其位於臺南縣東山鄉東
    正村東勢153號之1號住處，自勤區警員處收受，並於同年八
    月十八日於住處轉交予甲○○。詎甲○○竟意圖避免臨時召
    集，未按時前往上開營區接受回役臨時召集，無故逾入營期
    限二日以上。
二、案經臺南縣後備司令部移送臺灣臺南地方法院檢察署檢察官
    偵查後提起公訴。
    理  由
一、訊據被告甲○○固不否認未按時至營區接受召集之事實，惟
    矢口否認有何妨害兵役之犯行，辯稱：外婆未轉交召集令，
    無法準時報到云云。惟查：被告於警詢中自承業於九十四年
    八月十八日接獲外婆轉交之系爭召集令，因召集令上所載報
    到時間，其舊傷復發而到台北省立醫院就醫，致無法按時報
    到等語（參見偵查卷第六頁），證人蘇春有亦於警詢證稱系
    爭召集令是勤區警員於九十四年八月十一日送達，於九十四
    年八月十八日通知被告回來，其本人親自轉交等語（參見偵
    查卷第八頁），二者互核相符，足認被告確於指定召集時間
    以前業已收到召集令，且未按時前往營區接受召集一節，應
    可認定。
二、被告雖嗣後翻異前詞，於檢察官偵查時及本院審理時，改稱
    其於警詢自承犯罪是怕連累祖母，祖母並不識字云云，證人
    蘇春有亦於檢察官偵查時改稱：召集令並未轉交甲○○，是
    其放在家裡神壇桌旁，自己不識字，不知是誰看到，才發現
    過期，警詢所述曾交付召集令予甲○○等語，是因擔心自己
    未交付會有事情而說謊云云（參見偵查卷第十四頁、十五頁
    ）。惟查，被告並不爭執其與證人蘇春有之警詢筆錄均在其
    自由意志、未受脅迫利誘之狀態下所製作，此足以擔保警詢
    筆錄均是出而二人之真意所為之供述；再者，被告與證人就
    召集令交付之時、地，於警詢筆錄中之供述不僅均互核相符
    ，被告並當日住院治療舊傷而就未能按時接受召集說明詳實
    ，揆諸二人警詢筆錄均是出於自由意志，未出於他人脅迫、
    利誘或其他不正方法，且關於交付召集令之時、地等重要之
    點之供述均互核相符，應認警詢筆錄之供述與事實相符，應
    可採信；至於證人及被告事後翻異前詞，無非是迴護被告及
    卸責之詞，不足採信。此外，復有臺南縣後備司令部妨害兵
    役報告書、台南縣後備司令部列管後備軍人移送法辦年籍表
    、臨時召集令受領回執、各一紙在卷足考。綜上各情相互酌
    參，本件事證明確，被告犯行堪以認定，應依法論科。
三、論罪科刑：
  (一)核被告所為，係犯妨害兵役治罪條例第五條第五款之避免臨
    時召集罪。
  (二)按行為後法律有變更者，適用行為時之法律。但行為後之法
    律有利於行為人者，適用最有利於行為人之法律，刑法第二
    條第一項定有明文。查被告行為後，刑法已於九十四年二月
    二日修正，並於九十五年七月一日公布施行，茲比較新舊刑
    法之適用如下：
    (1)有無構成累犯：
      按修正前刑法第四十九條規定「累犯之規定，於前所犯罪
      依軍法或於外國法院受裁判者，不適用之」；修正後刑法
      第四十九條則規定「累犯之規定，於前所犯罪在外國法院
      受裁判者，不適用之」。查被告前於九十三年間犯違反職
      役罪，經南部軍事法院判處有期徒刑十月，於九十四年六
      月二十三日執行完畢，有臺灣高等法院被告前案紀錄表一
      紙在卷為憑。茲被告於五年以內，再故意犯本件有期徒刑
      以上之罪，被告行為後法律有變更，依修正後之刑法第四
      十九條之規定，固構成累犯，然依修正前之刑法第四十九
      條規定，並不構成累犯，經比較新舊法，以修正前之刑法
      較有利於被告，應依刑法第二條第一項前段，適用修正前
      之刑法，認為被告之行為不構成累犯。
    (2)有期徒刑易科罰金之折算標準：
      被告受有期徒刑之宣告如易科罰金之折算標準業經修正。
      按修正前刑法第四十一條第一項前段規定：「犯最重本刑
      為五年以下有期徒刑以下之刑之罪，而受六個月以下有期
      徒刑或拘役之宣告，因身體、教育、職業、家庭之關係或
      其他正當事由，執行顯有困難者，得以一元以上三元以下
      折算一日，易科罰金。」，又按修正前罰金罰鍰提高標準
      條例第二條前段（現已刪除）規定，就其原定數額提高為
      一佰倍折算一日。是本件被告行為時之易科罰金折算標準
      ，應以銀元三百元元折算一日，經折算為新臺幣後，應以
      新臺幣九百元折算為一日。惟修正後之刑法第四十一條第
      一項前段則規定：「犯最重本刑為五年以下有期徒刑以下
      之刑之罪，而受六個月以下有期徒刑或拘役之宣告者，得
      以新臺幣一千元、二千元或三千元折算一日，易科罰金。
      」茲比較修正前後之易科罰金折算標準，其適用之結果以
      修正前之規定較有利於受刑人，依刑法第二條第一項前段
      ，即應適用修正前刑法第四十一條第一項本文之規定。
  (三)爰審酌被告之犯罪動機、目的、所生對召集之危害、然犯後
    坦認犯行，顯見其知所悔悟等一切情狀，量處如主文所示之
    刑，並諭知如易科罰金以三百元折算一日之標準，以資儆懲
    。
據上論斷，依刑事訴訟法第二百九十九條第一項，妨害兵役治罪
條例第五條第五款，刑法第十一條前段、修正後刑法第二條第一
項、修正前刑法第四十一條第一項本文，修正前罰金罰鍰提高標
準條例第二條，現行法規所定貨幣單位折算新臺幣條例第二條，
判決如主文。
本案經檢察官曲鴻煜偵查後提起公訴；檢察官乙○○到庭執行職
務。
中    華    民    國    95    年    8     月    9     日
                  刑事第八庭    審判長法  官  蘇義洲
                                      法  官  徐文瑞
                                      法  官  洪士傑
以上正本證明與原本無異。
如不服本判決，應於收受送達後10日內向本院提出上訴書狀（應
附繕本）。
                                書記官  王政煌
中    華    民    國    95    年    8     月    10    日
妨害兵役治罪條例第5條
意圖避免動員召集或臨時召集，而有下列行為之一者，處5年以
下有期徒刑：
一捏造免役、除役、轉役、緩召、逐次召集或儘後召集原因者。
二毀傷身體者。
三緩召、逐次召集或儘後召集原因消滅後，無故逾三十日未自動
  申報者。
四  拒絕接受召集令者。
五  應受召集，無故逾入營期限二日者。
六  使人頂替本人應召者。


司法院資訊處製作；財團法人民間司法改革基金會備份。
